【裁判字號】    98,交抗,765
【裁判日期】    980325
【裁判案由】    違反道路交通管理處罰條例
【裁判全文】
臺灣高等法院交通事件裁定            98年度交抗字第765號
抗  告  人
即受處分人  甲○○
上列抗告人因違反道路交通管理處罰條例案件，不服臺灣板橋地
方法院97年度交聲字第3152號，中華民國98年2月3日裁定（原處
分案號：板監裁字第41-1AE181946號），提起抗告，本院裁定如
下：
    主  文
原裁定撤銷。
甲○○不罰。
    理  由
一、原裁定以：(一)異議人（本件抗告人）所有之車號WTR－882號
    輕型機車，於民國（下同）97年1月20日18時32分許，停放
    在臺北市○○街○道路收費停車處所，且迄今仍未繳納停車
    費用一節，有臺北市停車管理工程處停車費查詢作業表一紙
    在卷可稽。本件異議人於前開時、地停放該車輛，未予繳納
    停車費之事實，堪予認定。(二)又異議人未繳納前揭停車費，
    經舉發單位即臺北市停車管理工程處於97年2月25日寄送催
    繳通知單（並限期繳費）至異議人當時之住所地「臺北縣永
    和市○○路119巷18弄12號2樓」，同年月29日由郵局人員以
    寄存送達方式為送達，復將送達之停車費催繳通知單於同日
    寄存於永和郵局以為送達，此有異議人之戶政遷徙資料表及
    臺北市停車管理處送達證書影本各一紙附卷可稽，原舉發單
    位既已依上開法定程序送達催繳通知單予異議人，自已發生
    合法送達之效力，是異議人前開辯解，不足採信。(三)異議人
    於向本院提出聲明異議前，並未檢附相關證據及證明文件告
    知原處分機關本件受舉發之違規行為應歸責於駕駛人，則原
    處分機關依法對汽車所有人科處罰鍰即屬有據。等語。
二、抗告意旨略以：(一)抗告人並無駕駛該輛輕型機車於是日前往
    昆明街停車。(二)縱設抗告人有在道路收費停車處所停車，而
    未依規定繳費，而台北市停車管理工程處於97年2月25日寄
    送催繳通知單至之前戶籍地臺北縣永和市○○路119巷18弄
    12號2樓，但因抗告人於87年4月13日已變更戶籍地至台北縣
    永和市○○街45巷8號12樓之3，主管機關未依規定書面通知
    受處分人於七日內補繳，原處分機關未詳盡調查貿然科處受
    處分人裁罰處分，顯違道路交通管理處罰條例第56條第2項
    規定，應予撤銷。
三、按汽車駕駛人在道路收費停車處所停車，未依規定繳費，主
    管機關應書面通知駕駛人於7日內補繳，並收取必要之工本
    費用，逾期再不繳納，處新臺幣（下同）300元罰鍰，道路
    交通管理處罰條例第56條第2項固定有明文。惟按處理違反
    道路交通管理事件，有關文書送達之程序，依行政程序法之
    規定，為違反道路交通管理事件統一裁罰基準及處理細則第
    5條所明定，而行政程序法第72條第1項前段規定：送達，於
    應受送達人之住居所、事務所或營業所為之，是上開通知駕
    駛人於7日內補繳停車費之書面通知，自應向異議人之住居
    所、事務所或營業所送達，始為適法。
四、本件抗告人於上開時、地停放其所有之車號WTR－882號輕型
    機車，而未予繳納停車費之事實一節，有臺北市停車管理工
    程處停車費查詢作業表一紙在卷可稽，應堪予認定。惟查：
  (一)抗告人雖原居住於車籍地址（當時之戶籍地址）臺北縣永和
    市○○路119巷18弄12號2樓，惟抗告人已於87年4月13日將
    戶籍遷入台北縣永和市○○街45巷8號12樓之3，嗣於97年9
    月10日再遷至永和市○○街45巷8號10樓之4等情，有法務部
    戶役政連結作業系統、個人基本資料查詢結果（原審卷第23
    頁、25頁）附卷可稽，是上開臺北縣永和市○○路119巷18
    弄12號2樓之址，自87年4月13日之後，已非抗告人之住居所
    ，當無疑義。而主管機關於97年2月25日寄送抗告人催繳本
    件停車費用之書面通知，僅向抗告人原所登記之車籍地送達
    乙節，亦有台北市停車管理工程處停車繳費通知單、其上註
    記招領逾期退回寄件人之送達證書（見原審卷第14、16-17
    、20-21頁）在卷可按，顯然本件催繳通知未向抗告人當時
    之戶籍地址（通常可認係有意設為住所）台北縣永和市○○
    街45巷8號12樓之3之址合法送達甚明，揆諸前揭說明，本件
    送達催繳通知單之送達程序與法尚有未合，當不生合法送達
    之效力。
  (二)至汽車所有人地址如有變更，應向公路監理機關辦理登記，
    道路交通安全規則第23條第1項雖定有明文，惟本件抗告人
    未依上開規定辦理地址變更登記，核係應否依道路交通管理
    處罰條例第16條第1項第1款「各項異動，不依規定申報登記
    者」之規定處罰之問題，尚不得以抗告人怠於向公路監理機
    關辦理地址變更登記，即認本案之催繳通知單可僅向車籍地
    送達，仍應依前揭行政程序法第72條第1項前段之規定向抗
    告人之住居所送達，方屬合法，附此敘明。
  (三)綜上，本件抗告人於上開時、地停放其所有之車號WTR－882
    號輕型機車，並未依規定繳納停車費之違規事實，雖堪予認
    定，然原舉發機關之催繳通知既未合法送達與抗告人收受，
    抗告人縱未於上開催繳書面通知所定7日期限內補繳停車費
    用，亦不符合道路交通管理處罰條例第56條第2項所定之處
    罰要件，原處分機關未予查明，誤認催繳書面通知之送達程
    序合法，而以抗告人未於規定之期限內補繳停車費，遽對抗
    告人為本件裁罰，即有未洽。原審誤認舉發單位已於97年2
    月25日寄送催繳通知單至抗告人當時之住所地「臺北縣永和
    市○○路119巷18弄12號2樓」，認原處分機關有理由，並將
    抗告人之異議駁回，自有違誤。據此，本件抗告為有理由，
    本院爰撤銷原處分，並為不罰之諭知。
五、據上論結，應依道路交通案件處理辦法第26條，刑事訴訟法
    第413條，裁定如主文。
中    華    民    國    98    年    3     月    25    日
                  刑事第十六庭審判長法  官  溫耀源
                                    法  官  許增男
                                    法  官  王敏慧
以上正本證明與原本無異。
不得再抗告。
                                    書記官  丁淑蘭
中    華    民    國    98    年    3     月    25    日


司法院資訊處製作；財團法人民間司法改革基金會備份。
